【裁判字號】    99,交聲,748
【裁判日期】    990406
【裁判案由】    交管條例聲異
【裁判全文】
臺灣板橋地方法院交通事件裁定         99年度交聲字第748號
原處分機關  交通部公路總局臺北區監理所
異  議  人
即受處分人  甲○○
上列異議人因違反道路交通管理處罰條例案件，對於交通部公路
總局臺北區監理所九十九年一月二十六日所為之北監營裁字第裁
四０－ＣＺ0000000號裁決處分（原舉發案號：臺北縣政
府警察局海山分局北縣警交字第ＣＺ0000000號）聲明異
議，本院裁定如下：
        主  文
異議駁回。
    理  由
一、原處分意旨略以：異議人即受處分人於民國（下同）九十八
    年七月八日凌晨三時五十分許，騎乘車牌號碼ＳＦ八－二二
    八號輕型機車，於臺北縣板橋市○○街與文聖街口，因「駕
    車行經有燈光號誌管制之交岔路口闖紅燈」違規，為臺北縣
    政府警察局海山分局以北縣警交字第ＣＺ0000000號
    舉發違反道路交通管理事件通知單（下稱舉發通知單）逕行
    舉發，異議人未於應到案時間前向原處分機關陳述意見或繳
    納罰鍰，惟因上開舉發通知單因送達程序有瑕疵，原處分機
    關遂依道路交通管理處罰條例第五十三條第一項、第六十三
    條第一項及違反道路交通管理事件統一裁罰基準表規定，於
    九十九年一月二十六日以北監營裁字第裁四０－ＣＺ000
    0000號違反道路交通管理事件裁決書（下稱裁決書），
    裁處最低額罰鍰新臺幣（下同）一千八百元，並記違規點數
    三點。。
二、異議意旨略以：異議人未收到裁決書，有人簽收該份裁決書
    ，然可能已經遺失了，異議人經交通局警員通知於九十八年
    七月曾因闖紅燈違規，經開立闖紅燈之罰單，然查無任何照
    片資料能證明異議人違規，異議人亦無被開紅單的紀錄，爰
    為此再次提出聲明異議云云。
三、按所謂交通案件，係指違反道路交通管理處罰條例經公路主
    管機關或警察機關或其聯合設置之裁決機關處罰後，聲明異
    議之案件，道路交通案件處理辦法第二條第一款定有明文。
    次按受處分人，不服道路交通管理處罰條例第八條主管機關
    所為之處罰，得於接到「裁決書」之翌日起二十日內，向管
    轄地方法院聲明異議，同條例第八十七條第一項亦有明定。
    故未經前開裁決機關裁決之案件，即非道路交通案件處理辦
    法所稱之交通案件，亦不符合道路交通管理處罰條例聲明異
    議之要件。又按聲明異議，應以司法狀紙，敘述異議之理由
    ，提出於原處分機關為之。原處分機關應於接受異議書狀後
    五日內，將該案卷宗及相關證物，送交該管法院或其分院交
    通法庭，道路交通案件處理辦法第十三條亦規定甚明。此係
    交通異議事件之程序規定，受處分人之聲明異議須合於此項
    程序規定，法院始得為實體上之審查。再按交通法庭認聲明
    異議不合法律上之程式，且無從補正者，應以裁定駁回之，
    道路交通案件處理辦法第十八條前段亦有明文。復按處理違
    反道路交通管理事件，有關文書送達之程序，依行政程序法
    之規定，違反道路交通管理事件統一裁罰基準及處理細則第
    五條亦有明文規定。而行政程序法就送達部分之規定為：「
    送達，於應受送達人之住居所、事務所或營業所為之」、「
    於應送達處所不獲會晤應受送達人時，得將文書付與有辨別
    事理能力之同居人、受雇人或應送達處所之接收郵件人員」
    行政程序法第七十二條第一項前段、第七十三條第一項亦分
    別規定甚明。
四、經查：本件原處分機關於九十九年一月二十六日所製作之北
    監營裁字第裁四０－ＣＺ0000000號裁決書，經以郵
    寄掛號方式，投遞至異議人位於臺北縣新莊市○○路二六六
    巷八號之戶籍地址即實際住所而為送達，惟因未獲會晤本人
    ，而於九十九年一月二十七日將文書交與有辨別事理能力之
    同居人即異議人兄長劉寬德，其上有「劉寬德」之印文，另
    於送達方式之同居人欄劃「ˇ」選記，並同時註記「兄代」
    等文字，此有交通部公路總局臺北區監理所北監營裁字第Ｃ
    Ｚ0000000號送達證書一紙附卷足憑，是依首揭法條
    規定說明，上開裁決書已於九十九年一月二十七日合法送達
    於異議人。從而，異議人如不服原處分機關所為前開裁決而
    欲聲明異議，其二十日之合法提出異議期間即自九十九年一
    月二十八日（即該裁決書送達之翌日）起算，至遲應於九十
    九年二月二十二日（原計算二十日期間末日為二月十六日，
    又因異議人住所地位於臺北縣新莊市，依法院訴訟當事人在
    途期間標準第四條第一款第二目之規定，應依同標準第二條
    第一款中之「地方法院在途期間」欄所載日數，扣除在途期
    間二日後，應算至二月十八日為期間之末日，適因二月十八
    日至二十一日為連續休假日，故算至休假日之次日）前聲明
    異議。然異議人未於上開期日前聲明異議，卻遲至九十九年
    三月二十三日始提出本件聲明異議，有交通部公路總局臺北
    區監理所收文章戳印一枚附於聲明異議狀上足參，是異議人
    本件聲明異議，已逾二十日之法定異議期間，揆諸前揭說明
    ，該聲明異議自不合法律上之程式，且屬無從補正之事項，
    異議人之聲明異議，於程序上已不合法。
五、至異議人雖另於九十九年一月十九日曾提出聲明異議狀一紙
    ，有九十九年一月十九日之聲明異議狀一紙在卷可佐。惟查
    ，本件北監營裁字第裁四０－ＣＺ0000000號裁決書
    ，係原處分機關於九十九年一月二十六日始製作，並於九十
    九年一月二十七日合法送達異議人而發生效力，有如前述，
    是異議人提出此件九十九年一月十九日聲明異議狀時，原處
    分機關顯尚未做成本件裁決書，自難以此份聲明異議狀認作
    係對本件裁決書之裁罰內容有所不服。況異議人提出此份九
    十九年一月十九日聲明異議狀後，原處分機關已於九十九年
    一月二十七日發文檢還該異議狀予異議人，並函告異議人稱
    本案已於九十九年一月二十一日函予低罰裁處，並另於九十
    九年一月二十六日重掣裁決書，請異議人於收受裁決書正本
    二十日內，依規定向原處分機關提出聲明異議等語，有交通
    部公路總局臺北區監理所九十九年一月二十七日北監營字第
    ０九九二００三０一四號函一件在卷足佐，是異議人提出此
    份九十九年一月十九日聲明異議狀時，既尚無本件裁決書存
    在，此亦與道路交通管理處罰條例第八十七條所定提起聲明
    異議之程序要件不符，附此敘明。
六、從而，本件異議人於合法收受本件裁決書後，逾二十日之聲
    明異議期間始為本件聲明異議，本件聲明異議不合法律上之
    程式，且無從補正，應予駁回。且異議人聲明異議於程序上
    既已不合法，異議人所提實體上異議理由（即無證據可資證
    明有闖紅燈違規云云），本院自無從加以審究。
七、據上論斷，應依道路交通案件處理辦法第十八條前段，裁定
    如主文。
中    華    民    國    99    年    4     月    6     日
                  交通法庭    法  官  白光華
以上正本證明與原本無異。
如不服本裁定，應於送達後五日內，向本院提出抗告狀。
                              書記官  莊川億
中    華    民    國    99    年    4     月    6     日

司法院資訊處製作；財團法人民間司法改革基金會備份。
